臺灣臺中地方法院刑事判決　　94年度中簡上字第428號
上訴人
即被告　　　甲○○
上列上訴人即被告因傷害等案件，不服本院台中簡易庭94年度中
簡字第1107號中華民國94年6月7日第一審簡易判決（聲請案號：
台灣台中地方法院檢察署93年度偵字第2205號），提起上訴，本
院管轄之第二審合議庭判決如下：
    主  文
原判決關於傷害罪暨定執行部分撤銷。
甲○○傷害人之身體，處拘役肆拾日，如易科罰金，以參佰元折
算壹日。
其餘上訴駁回。
前開撤銷改判部分所處拘役肆拾日，暨上訴駁回部分所處拘役參
拾日及拘役肆拾日，應執行拘役壹佰壹拾日，如易科罰金，以參
佰元折算壹日。
    犯罪事實
一、甲○○與丙○○、戊○○係同住於廣三大帝國之社區之住戶
    ，於民國（下同）九十三年七月十五日上午十時三十分許，
    在渠等所居住社區之管理室內發生口角，甲○○乃基於公然
    侮辱丙○○之故意，在台中市○區○○○街靠近上開社區警
    衛室之前方之多數人得以共見共聞之公開場合，以「幹，人
    家伯你，我可不怕你，幹你娘」等詞，侮辱丙○○、戊○○
    ，隨後走到台中市○區○○○街靠近廣三大時代前方人行步
    道之路旁，欲騎乘機車欲離去，丙○○不甘受辱，於甲○○
    騎機車離去之際，故意抓住甲○○所騎乘機車之龍頭，身體
    擋在機車前方，阻止甲○○離去，並要甲○○把話說清楚，
    甲○○見丙○○仍抓住其機車龍頭不讓其騎機車離去，乃基
    於排除丙○○現在不法侵害及防衛其騎機車離去之行動自由
    ，不顧丙○○在其前方，仍發動機車離去，致丙○○遭牽引
    拉扯而倒地，受有右大腿瘀傷三乘以二公分，右大腿擦傷十
    五公分、左大腿擦傷十五乘以０．二公分、十二乘以０．二
    公分、十乘以０．二公分、左膝擦傷五乘以一公分、左足擦
    傷四乘以一公分併尿道感染之傷害，甲○○再接續上開公然
    侮辱之犯意，辱罵丙○○、戊○○二人「幹你娘」，同時以
    「沒膽，躲在女人裙子底下」、「卒仔」等語，侮辱戊○○
    ，且對丙○○恐嚇稱：「你有沒有膽，我去找刀子」等語，
    並往社區內走去，以此言詞及行動，恐嚇丙○○，使丙○○
    心生畏懼，致生危害於安全。
二、案經丙○○、戊○○訴由台灣台中地方法院檢察署檢察官聲
    請簡易判決處刑。
    理  由
一、訊據被告甲○○坦承伊於上揭時地與丙○○發生口角等情不
    諱，惟矢口否認有上揭傷害、恐嚇、公然侮辱犯行，辯稱：
    當時丙○○擋在伊機車前方，伊騎乘機車離去，沒有故意撞
    丙○○，且尿道感染與撞擊亦無關係，又丙○○於上揭時地
    自己提出說一人一刀好不好，刀子是丙○○說的，伊沒有恐
    嚇、公然侮辱丙○○云云，惟查：上揭恐嚇、公然侮辱、傷
    害之事實，業據告訴人丙○○、戊○○於偵查中指訴歷歷，
    核與證人丁○○即廣三大帝國社區之當日值班守衛到庭結證
    稱：「方先生與丙○○小姐爭執的時候我有在場，方先生要
    騎機車走，曹小姐擋在他機車的前面，問方先生把事情說明
    白，方先生與曹小姐在那邊爭吵，我要把他們拉開，方先生
    要騎車走，曹小姐拉著有跌倒，方先生仍然往前走」、「方
    先生罵曹小姐老公『叫你老公出來，不敢出來，卒仔』等等
    」、「是」（檢察官問：曹小姐跌倒是否是因為方先生撞倒
    ？）、「方先生說要找刀子來，後來轉一圈回來之後也沒有
    什麼」、「曹小姐有被輪胎撞到」、「有」（審判長問：當
    時被告有無罵丙○○的先生戊○○說：「沒膽，躲在女人背
    後？」）、「被告有說是丙○○的先生，被告是說躲在女人
    的背後，有這個意思，是否是說裙底下，忘記了」、「在現
    場時方先生罵三字經」、「幹你娘」（審判長問你剛剛提到
    在現場有聽到被告罵曹小姐三字經，三字經是哪三個字？）
    等語及證人葉裕茂即上揭社區之住戶於偵查中結證稱：「我
    有看見他們爭吵狀證稱：「．．．我有看見他們爭吵狀況，
    甲○○有罵丙○○、戊○○三字經、有向丙○○說要找刀子
    互捅。」等語、證人丁○○於偵查中結證稱：「當天在場，
    我去時候看見，丙○○與甲○○在管理室外面，甲○○罵丙○○三字經，後來也有罵戊○○三字經，甲○○騎機車要走
    時候，丙○○二腳跨在機車車輪前面擋住機車，我還幫丙○○拉住機車龍頭，甲○○還一直加油要往前衝，後來將丙○○撞倒，他並對丙○○說要找刀子來互捅，並親自到中庭晃
    了一圈找不到刀子才離開。」等語相符，是被告所辯（正當
    防衛之抗辯部分容後補充論述），應不可採。此外，並有行
    政院衛生署臺中醫院九十三年七月十五日驗傷診斷書、林志
    明內兒科診所診斷證明書各一紙附卷可稽，雖被告以尿道感
    染與傷害無關，告訴人丙○○指稱伊因遭撞擊致尿液感染，
    顯有瑕疵云云置辯，惟查：尿道感染之可能病因之一為外力
    撞擊，有林志明內科診所九十四年十月二日函及函附之美國
    哈佛醫學院Ｗｉｌｌｉａｍ，Ｊｒ博士於Ｏｆｆｉｃｅ  Ｐ
    ｒａｃｔｉｃｅ  ｏｆ  Ｍｅｄｉｃｉｎｅ第二十一章之論
    述節錄影本一紙附卷可憑，是以告訴人丙○○上揭指訴，並
    無瑕疵，被告上揭所辯亦不足採信，被告犯行洵堪認定。
二、按對於現在不法之侵害而出於防衛自己或他人之權利之行為
    ，不罰，但防衛行為過當者，得減輕或免除其刑，刑法第二
    十三條定有明文，且依上揭法條之立法理由觀之，正當或過
    當防衛均不以未至於不得已或緊急為必要，亦不以來不及受
    官署援助為必要（司法院第二、四期司法業務研究會，刑事
    法律專題研究七十二年十二月版第五十五至五十七頁座談會
    研究意見及結論參照），經查本案告訴人於被告騎乘機車欲
    離去之際，抓住被告所騎乘之機車車頭，致被告無法騎乘機
    車離去，妨害被告駕駛機車之自由，業據證人丁○○於偵審
    中結證明確，被告行駛機車之自由遭受不法之侵害，客觀上
    被告確有防衛之情狀存在，惟告訴人丙○○僅以手抵住被告
    之機車車頭，並未拉住被告之身體，衡諸當時情形，被告尚
    可離去而至社區中庭，另衡諸被告為身材高大之男子，僅需
    將丙○○拉扯機車之雙手扳開、推開丙○○即可，竟以機車
    撞擊丙○○之方式，致丙○○受有傷勢非輕之傷害，顯逾越
    防衛之必要程度，是被告傷害犯行，符合過當防衛之要件，
    依法減輕其刑。
三、核被告所為係犯刑法第三百零九條第一項之公然侮辱罪、刑
    法第二百七十七條第一項之普通傷害罪、刑法第三百零五條
    之恐嚇致生危害於安全罪。被告所為公然侮辱告訴人丙○○
    之二次舉動，其地點相同，在時間差距上難以強行分割，其
    目的均在傷害及恐嚇告訴人，在刑法評價上，該二個舉動均
    應視為包括之一行為，始屬合理，故應認被告之上開恐嚇之
    二次舉動係接續犯，為包括上一罪。被告以一次公然侮辱行
    為而辱罵告訴人丙○○、戊○○二人之行為，係一行為觸犯
    數罪名，侵害數法益，為想像競合犯，應依刑法第五十五條
    之規定，以一罪處斷。被告對於現在不法之侵害基於防衛之
    意思，為過當之防衛行為，依刑法第二十三條後段減輕其刑
    。被告所犯三罪，犯意各別，罪名互異，應予分論併罰。原
    審就公然侮辱、恐嚇危害安全部分犯行，依刑事訴訟法第四
    百四十九條第一項前段、第三百零九條第一項、第三百零五
    條、第五十五條、第四十一條第一項前段、第五十一條第六
    款，罰金罰鍰提高標準條例第一條前段、第二條，各判處拘
    役三十日、四十日，認事用法，核無違誤，被告上訴否認此
    部分犯行，指摘原判決不當，非有理由，應予駁回。另原審
    就被告傷害部分，予以論罪科刑，固非無見。惟原審未適用
    刑法第二十三條後段防衛過當之規定，予以減刑，則有未洽
    。被告上訴意旨就此部分指摘原判決未依正當防衛之理由諭
    知無罪雖無理由，惟原判決既有上述可議之處，自應由本院
    將原判決關於傷害部分撤銷改判。又被告犯數罪，巳定應執
    行之刑，因此部分既經上訴而撤銷，原定之執行刑亦失所附
    麗，應並予撤銷。爰審酌被告有竊盜、違反森林法、傷害等
    前科紀錄，與告訴人係同一社區之住戶，不思敦睦，竟因細
    故即公然侮辱、恐嚇告訴人並以防衛過當之方式傷害告訴人
    丙○○，手段粗暴，告訴人丙○○所受傷勢非輕及被告犯後
    飾詞狡辯，態度不佳等一切情狀，各量處如主文所示之刑，
    以資懲儆。並與上訴駁回部分定應執行之刑如主文第四項所
    示。
據上論斷，應依刑事訴訟法第四百五十五條之一第三項、第三百
六十八條、第三百六十九條第一項前段、第三百六十四條、第二
百九十九條第一項前段，刑法第二百七十七條第一項、第二十三
條後段、第四十一條第一項前段、第五十一條第六款，罰金罰鍰
提高標準條例第一條前段、第二條，判決如主文。
本案經檢察官乙○○到庭執行職務。
中    華    民    國    94    年    11    月    22    日
                  刑事第四庭  審判長法  官  劉錫賢
                                    法  官  滕治平
                                    法  官  陳如玲
上正本證明與原本無異。
不得上訴。
                                    書記官  楊賀傑
中　　華　　民　　國　　94　　年　　11　　月　　22　　日
中華民國刑法第277條
 (普通傷害罪)
傷害人之身體或健康者，處三年以下有期徒刑、拘役或一千元以
下罰金。
犯前項之罪因而致人於死者，處無期徒刑或七年以上有期徒刑；
致重傷者，處三年以上十年以下有期徒刑。
